臺灣臺中地方法院刑事判決　　　　　　　　 96年度訴字第5號
公　訴　人　臺灣臺中地方法院檢察署檢察官
被　　　告　丁○○○
　　　　　　丙○○
上列被告等因誣告案件，經檢察官提起公訴（九十五年度偵字第
九六七三號），被告於準備程序中就被訴事實為有罪之陳述，受
命法官於聽取當事人之意見後，由本院合議庭裁定由受命法官獨
任以簡式審判程序判決如下：
    主    文
丁○○○、丙○○共同意圖他人受刑事處分，向該管公務員誣告
，各處有期徒刑伍月。均緩刑貳年，並各向公庫支付新台幣伍萬
元。
    犯罪事實
一、丁○○○係乙○○之岳母，丙○○係乙○○之妻舅，乙○○
    與其妻劉瑩在臺中縣太平市○○里○○路○段五七之二、之
    三號經營「臺中縣私立柏拉圖托兒所」（下稱柏拉圖托兒所
    ），丙○○於民國九十三年十二月間自美返臺後，丁○○○
    與丙○○即一再要求乙○○及劉瑩夫妻，讓丙○○加入共同
    經營柏拉圖托兒所，惟乙○○夫妻與丙○○理念不合，不願
    應其所請，丁○○○及丙○○因此心生不滿。丁○○○與丙○○於九十四年五月五日上午，前往柏拉圖托兒所在辦公室
    內尋釁騷擾，乙○○為避免與丁○○○發生肢體上之接觸，
    一再地閃躲、退讓，甚至高舉雙手，以避免與丁○○○發生
    肢體碰觸，其在場員工並廣播請托兒所內老師到辦公室以為
    人證，嗣經老師及其他員工將丁○○○及丙○○與乙○○夫
    妻二人隔開，讓乙○○夫妻先行離去，而丁○○○則躺在地
    上大聲叫囂，丙○○則相互呼應打電話報警稱丁○○○遭人
    毆打。嗣後，丁○○○及丙○○均明知乙○○九十四年五月
    五日並未對丁○○○加以傷害，竟基於犯意聯絡，意圖使乙○○受刑事處分，而於九十四年五月五日晚上九時許，至臺
    中縣警察局霧峰分局坪林派出所，向警方誣陷乙○○於九十
    四年五月五日有傷害丁○○○之身體，並由丁○○○向警方
    提出傷害告訴，足使乙○○受有刑事處分之危險，案經乙○○具狀提出告訴，始獲悉上情。
二、案經乙○○訴由臺灣臺中地方法院檢察署檢察官偵查起訴。
    理    由
一、本件被告丁○○○、丙○○二人所犯為死刑、無期徒刑、最
　　輕本刑為三年以上有期徒刑以外之罪，且非高等法院管轄第
　　一審之案件，經本院合議庭裁定由受命法官行準備程序時，
　　被告就被訴事實為有罪之陳述後，復經本院合議庭裁定由受
　　命法官獨任行簡式審判程序，是其證據之調查，自不受刑事
　　訴訟法第一百五十九條第一項、第一百六十一條之二、第一
　　百六十一條之三、第一百六十三條之一及第一百六十四條至
　　第一百七十條規定之限制，刑事訴訟法第二百七十三條之一
　　第一項、第二百七十九條第二項前段、第二百七十三條之二
　　分別定有明文，合先敘明。
二、訊據被告丁○○○、丙○○二人，對於上揭時、地，明知告
    訴人乙○○並無傷害之事實，竟意圖使告訴人乙○○遭受刑
    事訴追，而向臺中縣警察局霧峰分局坪林派出所提出傷害告
    訴，誣指告訴人乙○○涉犯傷害罪嫌，致使告訴人乙○○受
    臺灣臺中地方法院檢察署檢察官之偵訊調查等情，業於本院
    準備程序及審理中坦承不諱，核與告訴人乙○○於偵查中之
    指訴情節及證人李惠蘋、劉俞君於臺灣臺中地方法院九十四
    年度家護字第四八七號通常保護令事件中之證述內容、證人
    吳雨蓁於臺灣臺中地方法院九十四年度家護字第四八七號通
    常保護令事件中、警詢時及偵查中之證述內容、證人黃添泉
    於警詢時及偵查中之證述內容，均屬相符，並有臺灣臺中地
    方法院九十四年度家護字第四八七號民事通常保護令、臺灣
    高等法院臺中分院九十四年度家護抗字第七七號裁定、最高
    法院九十四年度臺抗字第一００六號裁定、被告丁○○○於
    國軍臺中總醫院之病歷紀錄、告訴人乙○○提供之九十四年
    五月五日當日現場錄音譯文、臺灣臺中地方法院檢察署九十
    四年度偵字第一七０三一號不起訴處分書、被告丁○○○九
    十四年五月五日之警詢筆錄、存證信函各一份在卷可稽，被
    告二人自白供述與現有事證相符，應堪置信。從而，本件事
    證已臻明確，被告二人上開犯行，洵堪認定。
三、論罪科刑部分：
  (一)核被告丁○○○、丙○○二人所為，係犯刑法第一百六十九
    條第一項之誣告罪。被告丁○○○、丙○○二人就上開誣告
    犯行，彼此間有犯意聯絡，行為分擔，均為共同正犯。查被
    告二人行為後，刑法業於九十四年一月七日修正，同年二月
    二日公布，於九十五年七月一日施行，而修正公布前刑法第
    二十八條：「二人以上共同實施犯罪之行為者，皆為正犯」
    之規定，固已修正為：「二人以上共同實行犯罪之行為者，
    皆為正犯」，惟上述用語上之修正，乃因「實施」一詞之範
    圍，在解釋上是否包括「陰謀共同正犯」及「預備共同正犯
    」存有爭議，為杜爭議，明白宣示本條不包括「陰謀共同正
    犯」及「預備共同正犯」，但仍包括共謀共同正犯，乃將「
    實施」修正為「實行」。是此項修正之結果，對於本件被告
    二人不生有利或不利之情形，應依修正後刑法第二十八條規
    定即可，有最高法院九十五年第二十一次刑事庭會議紀錄可
    資參照。又按犯誣告之罪，於所誣告之案件裁判確定前自白
    者，減輕或免除其刑，刑法第一百七十二條定有明文，且縱
    使被告自白當時所誣告對象之該案案件業經檢察官不起訴處
    分確定，因不起訴處分處分確定究與裁判確定不同，是其自
    白仍不得謂非在所誣告之案件裁判確定以前，仍應予減輕或
    免除其刑，亦有最高法院三十一年度上字第二二一一號判例
    意旨可資參照。因之，本案被告二人既在所誣告之前開案件
    經檢察官為不起訴處分確定後，已於本院準備程序及審理中
    均自白前開誣告犯行，依同法第一百七十二條規定，應分別
    減輕其刑。爰審酌被告二人犯罪動機、目的，無非係因與告
    訴人乙○○間之家庭爭產糾紛所引起，而竟思以誣告之方式
  　，動用國家公權力，造成告訴人乙○○有遭受刑事追訴之危
    險，非但浪費訴訟資源，亦影響司法威信，惟衡及被告二人
    於本院準備程序及審理中業已自白坦承上開犯行，犯後態度
    尚稱良好，情節不重等一切情狀，各量處如主文所示之刑，
    以示懲儆。
  (二)另按行為人未曾犯罪受有期徒刑宣告，或受有期徒刑宣告後
    ，執行完畢或赦免後，五年內未曾受有期徒刑以上刑之宣告
    ，此時不論依修正前後刑法第七十四條規定，皆得宣告緩刑
    。然從撤銷緩刑規定而言，九十四年二月二日修正公布之刑
    法放寬撤銷緩刑事由，對行為人較不利，但從新刑法施行法
    第六條之一之規定可知，不論緩刑宣告係在新法施行前而適
    用舊法為之，或新法施行後適用新法為之，皆得依新法規定
    撤銷緩刑，故就撤銷緩刑而言，沒有新舊法何者較有利或不
    利之比較問題。但犯罪在刑法新法施行前，新法施行後，緩
    刑之宣告，應適用新法第七十四條之規定，最高法院九十五
    年五月二十三日刑事第八次會議決議第七點可資參照。經查
    ，被告二人未曾有其他犯案紀錄，素行尚稱良好，有臺灣高
    等法院被告前案紀錄表及臺灣臺中地方法院檢察署刑案資料
    查註紀錄表各二份在卷可按，而被告二人犯後已能坦認犯行
    ，足認被告二人經此偵、審之教訓，當知所警惕，信無再犯
    之虞，本院綜合各情，認被告二人所宣告之刑，以暫不執行
    為適當，爰依修正後刑法第七十四條第一項第一款之規定，
    併予宣告緩刑二年，並各向公庫支付新台幣元萬元，以勵自
    新。
據上論斷，應依刑事訴訟法第二百七十三條之一第一項、第二百
九十九條第一項前段，刑法第二十八條、第一百六十九條第一項
、第一百七十二條、第七十四條第一項第一款、第二項第四款，
判決如主文。
本案經檢察官甲○○到庭執行職務。
中　　華　　民　　國　　96　　年　　1 　　月　　31　　日
                  刑事第四庭    法  官  林學晴
上正本證明與原本無異。
如不服本判決，應於送達後十日內向本院提出上訴狀（須附繕本
），上訴於臺灣高等法院臺中分院。
                                書記官  賴淵瀛
中　　華　　民　　國　　96　　年　　1 　　月　　31　　日
【附錄本案論罪科刑法條】
中華民國刑法第一百六十九條：
意圖他人受刑事或懲戒處分，向該管公務員誣告者，處七年以下
有期徒刑。
意圖他人受刑事或懲戒處分，而偽造、變造證據，或使用偽造、
變造之證據者，亦同。
刑法第一百七十二條：
犯第一百六十八條至第一百七十一條之罪，於所虛偽陳述或所誣
告之案件，裁判或懲戒處分確定前自白者，減輕或免除其刑。
